【裁判字號】    92,台非,115
【裁判日期】    920319
【裁判案由】    竊盜
【裁判全文】
最高法院刑事判決                                九十二年度台非字第一一五號
    上  訴  人  最高法院檢察署檢察總長
    被      告  甲○○
右上訴人因被告竊盜案件，對於台灣桃園地方法院中華民國九十年一月十九日第一審
確定判決（八十七年度易字第二五五六號，起訴案號：台灣桃園地方法院檢察署八十
七年度偵字第一二二八、一五八一、一００一七號），認為違法，提起非常上訴，本
院判決如左：
    主  文
上訴駁回。
    理  由
非常上訴理由稱：「按判決適用法則不當及判決理由矛盾者，均屬當然為違背法令，
刑事訴訟法第三百七十八條及第三百七十九條第十四款分別定有明文。次按刑法上竊
佔罪之構成要件係指『意圖為自己或第三人不法利益，而竊佔他人之不動產』，僅須
行為人主觀上具有意圖為自己或第三人不法利益；客觀上有竊佔他人之不動產即為已
足。究竊佔之目地、態樣為何？實非竊佔罪之法定要件。查：一、本件被告甲○○於
民國八十七年一月七日，為警查獲『在李萬得與侯家和共有坐落於桃園縣觀音鄉○○
段五八五、五九六、五九七、五九八、五九九地號土地開挖整地，供土方業者填置廢
棄土之上開五筆地號土地，並不包括開挖砂石，亦明知坐落同地段第六０二一二地號
土地、及如附圖標誌〞Ｇ〞所示部分，分別係中華民國所有以財政部國有財產局為管
理機關及未登錄國有地，竟與吳文翔（已判決）共同意圖為自己不法所有之概括犯意
，未得上開土地所有權人、管理機關之同意，由吳文翔在現場負責，自『八十六年十
一月間起』僱用知情且有犯意聯絡及行為分擔之挖土機駕駛陳仁宗（已判決）在上開
地號土地開挖整地，供人傾倒廢棄土及盜採砂石，……而甲○○為便利於供廢土傾倒
及盜採砂石之車輛進出便利，擅自將如附圖標誌〞Ｈ〞所示之未登錄之國有地、中華
民國所有以財政部國有財產局為管理機關之同地段第六七八地號土地、中華民國所有
以交通部公路局為管理機關之同地段第六七八一一、六七八一二地號土地，佔用並闢
為道路供載運土石之卡車進出之用。』等事實，係台灣桃園地方法院八十七年度易字
第二五五六號判決所認定之犯罪事實，並據上開事實認定被告涉犯區域計劃法第二十
二條及刑法第三百二十條第一項之竊盜罪及同條第二項之竊佔罪，多次盜採砂石及竊
佔多筆國有地之犯行，時間緊接，犯罪構成要件相同，顯係基於概括犯意為之，為連
續犯，分別以一普通竊盜、竊佔罪論處，並依法加重其刑，而上開違反區域計劃法、
竊佔及竊盜行為間，有方法結果之牽連關係，為牽連犯，應依刑法第五十五條之規定
從一重之普通竊盜罪論處。二、被告甲○○嗣於八十七年一月十五日前某日起，復因
另於坐落於桃園縣大園鄉○○段後厝小段二九九、三００及三０六，竊佔被害人藍育
龍之土地經被害人藍育龍訴請偵辦，嗣承辦檢察官以該竊佔犯行與前開法院審理之案
件時間緊接，所犯又係構成要件相同之罪名，顯係基於概括犯意為之，而簽請法院併
案審理，審判法院於併案審理前往現場履勘後亦認定『上開告訴人藍育龍所有之坐落
於桃園縣大園鄉○○段後厝小段二九九、三００、三０六地號土地，發現有大量之廢
棄土，土壤中有裸露鋼筋、鐵條、磚塊等雜物』，著有勘驗筆錄乙紙在卷足憑及複丈
成果圖附於台灣桃園地方法院八十七年度易字第二五五六號卷內可稽。三、惟該判決
竟於理由中以『被告甲○○此部分之犯行（指併案部分）係以擅自佔用告訴人土地供
人傾倒廢棄土，收取費用，謀取利益為其目的，與前開經論罪科刑部分，被告甲○○
主要係以盜採砂石謀取不法利益之犯罪態樣不同』，認刑法竊佔罪法定構成要件，除
『意圖為自己或第三人不法利益』及『竊佔他人不動產』以外，尚須『犯罪態樣』相
同之構成要件，違反罪刑法定主義之原則，況該『犯罪態樣』理由更忽視該判決事實
欄業認定被告為圖方便卡車進出而竊佔國有土地之事實，此為其判決理由矛盾、不備
之一；且被告竊佔上開標示『Ｇ』及『Ｈ』國有土地之時間，依上述犯罪事實欄之記
載，係在八十六年十一月間起，與併案部分之犯罪時間未及二月，原判決卻誤將被告
與李萬得等共犯區域計劃法之犯罪時間八十六年八月二十日，認定為竊佔『Ｇ』、『
Ｈ』土地之犯罪時間，與犯罪事實欄所記載之犯罪時間不符，並據以認定被告二次竊
佔，時間相隔達五月之久，認被告其後所犯竊佔行為（即併案部分）為另行起意，與
論罪科刑部分並無連續犯裁判上一罪之關係，而不予併案審判，顯有判決理由矛盾，
適用法則不當之違法，爰依刑事訴訟法第四百四十一條、第四百四十三條規定提起非
常上訴，以資糾正」等語。
本院按非常上訴旨在糾正法律上之錯誤，藉以統一法律之適用，不涉及事實認定問題
，故非常上訴審應以原判決確定之事實為基礎，審核適用法律有無違誤，如依原判決
所確認之事實及卷內證據資料觀之，其適用法則並無違誤，即難指為違法，至於事實
之認定，乃屬事實審法院之職權，非常上訴審無從審酌。倘非常上訴理由係對卷宗內
同一證據資料之判斷持與原判決不同之評價，而指摘原判決有違背法令之情形，即係
對於事實審法院證據取捨裁量權行使之當否所為之任意指摘，自與非常上訴審係以統
一法律適用之本旨不合。次按是否應屬連續犯，屬事實審法院調查證據之範圍，事實
審法院得依調查所得之心證自由判斷之。本件原判決已於判決理由內就台灣桃園地方
法院檢察署檢察官移請併辦被告竊佔藍育龍土地部分說明「被告甲○○係於民國八十
七年一月十五日與坐落於桃園縣大園鄉○○段後厝小段三０一地號土地所有權人蘇義
德簽訂工程承攬契約書，由地主蘇義德委託填土整地為由。而由被告提供藍育龍所有
坐落同上小段二九九、三００、三０六號土地供人傾倒廢棄土，期間自八十七年一月
十五日起至同年三月三日止。上開蘇義德所有之土地，與告訴人藍育龍所有第二九九
、三００地號土地相鄰，而與同地段之三０六地號土地相對。被告未經告訴人藍育龍
同意，即擅自佔用上開地號土地，供人傾倒廢棄物……。顯見被告此部分之犯行係以
擅自佔用告訴人土地供人傾倒廢棄土，收取費用，謀取利益為其目的，與前開經論罪
科刑部分，被告主要係以盜採砂石謀取不法利益之態樣不同，再者被告所僱用之人員
亦與前述之人員不同，……，且被告前開經論罪科刑之犯行，其時間係在八十六年八
月二十日即與李萬得簽約，與此部分被告係於八十七年一月十五日之後始擅自佔用告
訴人藍育龍之上開土地，其時間相隔已達約五月之久，足見被告此部分所為顯係另行
起意，與前開經論罪科刑部分，並無連續犯裁判上一罪之關係」（見原判決第十頁最
後一行至第十一頁最後一行）。因認上開台灣桃園地方法院檢察署檢察官移送併辦部
分與原判決科刑部分，並無連續犯裁判上一罪之關係，故不予合併審理，核屬原審取
捨證據、判斷事實之職權行使。非常上訴意旨指摘原判決就上開移送併辦部分不予併
案審判，顯有判決理由矛盾、適用法則不當之違法云云，揆之上開說明，顯係對於事
實審法院證據取捨自由裁量權行使之當否所為之任意指摘，尚難認為有理由，應予駁
回。
據上論結，應依刑事訴訟法第四百四十六條，判決如主文。
中      華      民      國    九十二    年      三      月     十九     日
                              最高法院刑事第十庭
                                  審判長法官  林  增  福
                                        法官  邵  燕  玲
                                        法官  吳  昆  仁
                                        法官  陳  世  雄
                                        法官  惠  光  霞
      右正本證明與原本無異
                                              書  記  官
中      華      民      國    九十二    年      三      月    二十五    日


司法院資訊處製作；財團法人民間司法改革基金會備份。
